【裁判字號】    89,上易,257
【裁判日期】    890608
【裁判案由】    詐欺
【裁判全文】
臺灣高等法院臺南分院刑事判決            八十九年度上易字第二五七號    Ｃ
      上  訴  人
      即  被  告  甲○○○
右上訴人因詐欺案件，不服臺灣台南地方法院八十九年度自字第五號中華民國八十八
年九月十四日第一審判決，提起上訴，本院判決如左：
      主      文
上訴駁回。
      事      實
一、甲○○○與丙○○○同在歌仔戲團工作，相識多年，詎甲○○○竟基於意圖為自
    己不法所有之概括犯意，分於 (一）民國（下同）七十九年四、五月間，適值二
    人之戲團於高雄縣岡山鎮石螺潭演出歌仔戲時，於戲棚後台內向丙○○○詐稱可
    代其投資購買納骨塔，使丙○○○因而陷於錯誤交付現金新台幣（下同）三十萬
    元，事後甲○○○卻以自己之名義購買位於苗栗縣南勢坑段上南勢坑小段之「將
    軍山金寶塔」納骨塔一單位共三十一個塔位，持有該塔位永久使用權執照。(二)
    於八十二年九、十月間，時值戲團在高雄縣喜樹萬皇宮演出，甲○○○復以其女
    兒為台南市第十信用合作社行員，須拉業績，且以行員名義存款有優惠利率較高
    為由，於前揭地點戲棚後臺先後二次分別向丙○○○詐取現金七十萬元及六十四
    萬元，合計一百三十四萬元，並由甲○○○以丙○○○名義辦理開戶事宜，辦畢
    後甲○○○保管上開存摺，並未交付丙○○○，其間甲○○○未經丙○○○同意
    私自提領該帳戶內金錢借予他人，丙○○○均不知情，嗣於同年十一月間在前揭
    地點，甲○○○向丙○○○偽稱其妹妹抽到勞工購屋貸款資格，須在時間限制內
    買房子，請丙○○○先將存在前揭十信帳戶內之一百三十四萬元借予伊妹妹購屋
    ，屆時其妹若無力清償，伊必負責到底，丙○○○不疑有他而應允借款，甲○○○以此掩飾其前已私自將丙○○○之錢轉借他人之事實，事後且未歸還該筆款項
    。另於 (三）八十三年六月間，甲○○○又以邀丙○○○參加互助會（自八十三
    年十二月起會至八十六年九月末會，共四十會，每會一萬元，丙○○○跟二會）
    為由，自八十三年十二月至八十六年六月每月向丙○○○騙取一萬四千元至一萬
    七千元（會款扣去標息）不等之會金，至八十六年六月將近尾會之際，丙○○○
    共計交付甲○○○會款五十七萬五千六百元，其間甲○○○亦未經丙○○○同意
    將會款私自標走花用，向丙○○○則誆稱會首倒會逃逸，無法取得會款交付甲○○○。(四)八十六年六月初，甲○○○以有朋友施作政府工程，為朋友週轉現金
    支應工人薪資，至遲二個月一定償還為由，開具支票又向丙○○○騙取現金五十
    萬元，事後該支票退票，丙○○○始知受騙。
二、案經丙○○○向台灣台南地方法院提起自訴。
      理      由
一、訊據被告甲○○○對於上開時地，向自訴人丙○○○收取如事實欄 (一)( 二)(
    三)( 四)所載款項之事實供承不諱，惟否認有詐欺之犯行，辯稱：購買靈骨塔是
    二人合資，登記被告名下係經自訴人同意；自訴人將錢置於被告處，若有可靠之
    人要借就借給他，自訴人只要收利息即可，當時曾告訴自訴人有朋友要週轉，自
    訴人同意出借且有收利息；有幫自訴人跟會，且有交付會單予自訴人，會首跑了
    之後就沒有再向自訴人收取會款云云。
二、然查：
（一）自訴人指訴七十九年間購買靈骨塔時與被告約定一人出資三十萬元，各買一單
      位，並非兩人合資購買，自訴人並未同意將所購靈骨塔登記在被告名下等情，
      此據證人乙○○於原審結證在卷（原審八十八年八月十三日訊問筆錄），被告
      亦不否認購買塔位之三十萬元全數由自訴人支出，惟被告所提出之「將軍山金
      寶塔」塔位永久使用權執照影本三十一紙，塔位所有權人全部均登記被告名義
      ，依經驗法則，果若二人合資購買靈骨塔，焉有自訴人負擔全部資金，而塔位
      所有權卻全部登記在被告名義之理，是被告前揭所辯，顯與常理有違。
（二）被告雖辯稱：於八十一年間，向自訴人稱其妹妹抽到購屋貸款，所以才向自訴
      人借錢一百三十四萬元，另於八十六年六月間，因朋友施作工程需錢週轉，始
      向自訴人借款五十萬元云云，惟均無法證明該二筆款項確如其所稱係借予其妹
      貸款及朋友週轉，而自訴人稱所收利息係銀行利息，並非出借他人之利息，亦
      為被告所不否認（見原審法院八十八年七月二十三日訊問筆錄），是被告前揭
      所辯：將自訴人帳戶內之一百三十四萬借予其妹，及八十六年六月所借之五十
      萬元借與其朋友乙節，應屬子虛，顯係卸責之詞，不足採信。
（三）被告另辯稱：係因會首倒會致無法收取會款交付自訴人云云，惟被告始終並未
      交代會首姓名及住處以供查證，空言抗辯會首倒會以致無法收取會款，洵不足
      採。況查該會共計四十會，自訴人參加二會，另證人乙○○亦託被告參與一會
      （二人共計三會），直至八十六年六月開標後（即僅剩最後三會時）自訴人（
      有二會）及證人乙○○ (一會）均未得標，依此計算最後三會應僅存自訴人二
      會活會及證人乙○○一會為活會 (即八十六年七月第三十八會之會期被告應為
      自訴人或證人其中一人投標並應得標），惟證人乙○○於原審訊問時證稱「被
      告於八十六年七月二十日即倒數第三會時仍向其收取會款」（原審八十八年八
      月十三日訊問筆錄），衡情若會首真有倒會情事，被告應在倒數第三會即八十
      六年七月開標時即知情，豈有於該會期仍向證人乙○○收取會款之理，此部分
      被告自承向自訴人收取會款之金額為五十七萬五千六百元，與證人乙○○所提
      出之會款內容之記載相符，以上被告所辯，殊難採信，犯行堪予認定。
三、核被告所為，係犯刑法第三百三十九條第一項詐欺取財罪。被告先後多次詐欺犯
    行，時間緊接，所犯構成要件亦復相同，顯係基於概括犯意反覆而為，為連續犯
    ，應依刑法第五十六條規定論以一罪，並加重其刑。原審以被告犯行事證明確，
    因予適用刑法第五十六條、第三百三十九條第一項、罰金罰鍰提高標準條例第一
    條前段規定，併爰審酌被告與自訴人關係、自訴人所受損害、及被告犯罪後猶飾
    詞卸責態度非佳，惟其已與自訴人達成和解，約定償還前揭款項之方式等一切情
    狀，量處被告有期徒刑八月，以資懲儆，本院經核原判決認事用法，並無違誤，
    量刑亦稱允當。被告上訴意旨，指摘原判決不當，非有理由，應予駁回。
據上論斷，應依刑事訴訟法第三百六十八條，判決如主文。
中    華    民    國      八十九      年      六      月      八        日
                                  臺灣高等法院臺南分院刑事第五庭
                                      審判長法官  茆    臺    雲
                                            法官  蔡    長    林
                                            法官  曾    平    杉
右正本證明與原本無異。
不得上訴。
                                      法院書記官  胖    惠    墀
中    華    民    國      八十九      年      六      月      九        日


司法院資訊處製作；財團法人民間司法改革基金會備份。
